臺灣苗栗地方法院刑事判決
111年度易字第184號
公  訴  人  臺灣苗栗地方檢察署檢察官
被      告  林育佑




上列被告因詐欺案件，經檢察官提起公訴 （110年度偵字第1228
號），被告於準備程序中就被訴事實為有罪之陳述，經本院合議
庭裁定由受命法官獨任行簡式審判程序，判決如下：
    主  文
林育佑幫助犯詐欺取財罪，處有期徒刑參月，如易科罰金，以新
臺幣壹仟元折算壹日。未扣案之犯罪所得新臺幣壹仟元沒收，於
全部或一部不能沒收或不宜執行沒收時，追徵其價額。　
    犯罪事實
一、林育佑預見將行動電話門號提供他人時，有供不法詐騙份子
    利用，而幫助他人為財產犯罪之虞，竟基於縱若有人持該行
    動電話門號作為犯罪工具使用亦不違反其本意之幫助詐欺取
    財不確定故意，經由魏伽宇居中介紹而認識魏怡君(魏伽宇
    、魏怡君所涉幫助詐欺取財罪嫌另經臺灣苗栗地方檢察署檢
    察官為不起訴處分)，由魏怡君於民國108年11月12日，在嘉
    義市興業西路中華電信股份有限公司興業服務中心申辦行動
    電話門號0000000000號、於108年11月22日，在苗栗縣○○鎮○
    ○街000○0號「冠翔通信行」申辦亞太電信門號0000000000號
    ，旋將上開2支行動電話門號出售交付予林育佑。其後林育
    佑再將上開所收購2支行動電話門號，販賣予臉書暱稱「王
    靖」之成年男子范廷達(另案偵辦），經不詳詐欺犯罪者輾
    轉取得上開行動電話門號後，即意圖為自己不法所有，基於
    詐欺取財犯意，先後為下列犯行：
  ㈠於108年11月25日某時，以門號0000000000號撥打電話予陳幸
    惠，佯為其大學同學蔡怜悧，謊稱手機掉了，要換電話，請
    陳幸惠加其LINE好友，並向陳幸惠佯稱亟需現款週轉為由，
    借款新臺幣(下同)15萬元云云，致陳幸惠信以為真，依指示
    於同年月26日12時3分、12時8分許，匯款3萬元、2萬元至不
    詳詐欺犯罪者指定之中國信託銀行帳號000-000000000000號
    帳戶內(戶名高俊宏)，旋為不詳詐欺犯罪者提領一空。
  ㈡於108年11月30日某時，以門號0000000000號撥打電話予林輝
    煊，偽稱係其姪子許玉樹，並誆稱：因需款孔急需要借錢云
    云，致林輝煊陷於錯誤，而於108年12月2日11時14分依指示
    匯款15萬元至不詳詐欺犯罪者指定之中華郵政鳳山三民路郵
    局帳號000-00000000000000號帳戶內(戶名陳甄珍)，旋為不
    詳詐欺犯罪者提領一空。
二、案經陳幸惠、林輝煊訴由新竹市警察局第一分局報告臺灣苗
    栗地方檢察署檢察官偵查起訴。
    理  由
一、本案被告林育佑所犯者非為死刑、無期徒刑、最輕本刑為3
    年以上有期徒刑之罪或高等法院管轄第一審案件，其於準備
    程序進行中，先就被訴事實為有罪之陳述，經告知簡式審判
    程序之旨，並聽取公訴人、被告之意見後，本院業已依刑事
    訴訟法第273條之1第1項規定，裁定改以簡式審判程序進行
    本案審理。又簡式審判程序之證據調查，依刑事訴訟法第27
    3條之2規定，不受同法第159條第1項、第161條之2、第161
    條之3、第163條之1及第164條至第170條所規定證據能力認
    定及調查方式之限制；再被告對於卷內之各項證據，均表示
    無意見，同意作為認定事實之證據，故卷內所列各項證據，
    自得作為證據，合先敘明。
二、訊據被告對於上開犯罪事實坦承不諱（見本院卷第107、126
    頁)，並有證人即告訴人陳幸惠、林輝煊、證人即同案被告
    范廷達於警詢、證人即同案被告魏怡君於警詢、偵訊、證人
    即同案被告魏伽宇於偵訊之證述《見新竹市警察局第一分局
    刑案偵查卷宗(下稱刑偵卷)第23至26、101至120、155至159
    、199至203頁、偵卷第123至125、199至203頁》，並有通聯
    調閱查詢單、中華電信公司行動寬頻（租用/異動）申請書
    、內政部警政署反詐騙諮詢專線紀錄表、陳報單、手機畫面
    翻拍照片、受理詐騙帳戶通報警示簡便格式表、金融機構聯
    防機制通報單、受理刑事案件報案三聯單、受理各類案件紀
    錄表、郵局無摺存款存款人收執聯等件在卷可稽(見刑偵卷
    第37、39、55至63、151至153、163至197、205至213頁)，
    足認被告之任意性自白與事實相符，洵值採信。故本案事證
    明確，被告犯行堪以認定，應予依法論科。
三、論罪科刑：　　
　㈠刑法上之幫助犯，係對於犯罪與正犯有共同之認識，而以幫
    助之意思，對於正犯資以助力，且未參與實施犯罪之行為者
    而言（最高法院84年度台上字第5998號、88年度台上字第12
    70號判決意旨參照）。查被告將魏怡君所有上開2支行動電
    話門號交予范廷達，再輾轉交予不詳詐欺犯罪者使用，使不
    詳詐欺犯罪者得基於詐欺取財之犯意，以上開2支行動電話
    門號撥打電話予告訴人等行使詐術，致告訴人等陷於錯誤，
    聽從指示匯款而受有財產損害；惟被告僅單純將魏怡君所有
    上開2支行動電話門號供人使用，且卷內亦無證據證明被告
    有參與詐欺取財犯行之構成要件行為，應認純係出於幫助之
    意思而提供助力，使得不詳詐欺犯罪者得隱藏真實身分並成
    功遂行詐欺取財犯行，揆諸前開說明，當屬幫助犯。是核被
    告所為，係犯刑法第30條第1項前段、第339條第1項之幫助
    詐欺取財罪。至公訴意旨認被告所為，係犯刑法第339條第1
    項之詐欺取財罪，然被告供稱：我是單純賣行動電話門號等
    語（見本院卷第109頁），而出賣行動電話門號並非詐欺取
    財之構成要件行為，亦無積極證據足認其與實行詐欺犯罪者
    間，有何犯意聯絡或行為分工，無從遽認被告係基於正犯之
    意思參與犯罪，其復非參與犯罪構成要件行為，而不能論以
    共同正犯，應論以幫助犯等情。是公訴意旨此部分認定尚有
    未洽，然刑事訴訟法第300條所謂變更法條，係指罪名之變
    更而言，若僅行為態樣有正犯、從犯之分，或既遂、未遂之
    分，即無庸引用刑事訴訟法第300條變更起訴法條（最高法
    院101年度台上字第3805號判決意旨同此見解），是無庸變
    更起訴法條，附此說明。
　㈡被告以一提供上開2支行動電話門號之行為，供不詳詐欺犯罪
    者分別幫助詐欺告訴人等之財物，為同種想像競合犯，應依
    刑法第55條前段規定從一重處斷。又被告所犯之罪係基於幫
    助犯意而為之，為幫助犯，爰依刑法第30條第2項規定，按
    正犯之刑減輕之。
　㈢爰審酌日常生活中，不法之徒利用他人之門號作為詐欺取財
    之工具，已經傳播媒體多所報導，政府機關亦廣為宣導，一
    般稍具知識之人，對此情形均難諉為不知。則被告既為成年
    人，又非無通常智識及生活經驗，理應對於提供行動電話門
    號予他人，可能遭他人作為犯罪工具使用、更將造成犯罪偵
    查機關查獲犯罪行為人之困難有所認識，竟受金錢誘惑，恣
    意提供行動電話門號供他人為不法使用，助長詐欺犯罪風氣
    ，對社會秩序產生危害，所為實有不該；兼衡被告犯後尚能
    坦承犯行之態度，迄今尚未賠償告訴人等所受損害，及其未
    實際參與本案詐欺取財犯行、可責難性較輕，與犯罪之動機
    、目的、手段，及其前於5年內因詐欺案件受徒刑易科罰金
    執行完畢之前科紀錄，有臺灣高等法院被告前案紀錄表在卷
    可稽，暨自陳之智識程度、家庭生活經濟狀況（見本院卷第
    127頁），及告訴人等所受損害及對刑度意見(見本院卷第51
    頁)等一切情狀，量處如主文所示之刑，並諭知易科罰金之
    折算標準。　
四、沒收部分：
    按犯罪所得，屬於犯罪行為人者，沒收之。前二項之沒收，
    於全部或一部不能沒收或不宜執行沒收時，追徵其價額，刑
    法第38條之1第1項前段、第3項定有明文。被告提供上開2支
    行動電話門號給對方，並收取報酬1000元等情，業據被告於
    審理中供述明確（見本院卷第109頁），此即為被告就本案
    犯行獲得之犯罪所得，且未扣案，揆之上開說明，應依刑法
    第38條之1第1項前段、第3項規定宣告沒收，並諭知於全部
    或一部不能沒收或不宜執行沒收時，追徵其價額。
據上論斷，應依刑事訴訟法第273條之1第1項、第299條第1項前
段，刑法第30條第1項前段、第2項、第339條第1項、第55條前段
、第41條第1項前段、第38條之1第1項前段、第3項，刑法施行法
第1條之1第1項，判決如主文。
本案經檢察官鄭葆琳提起公訴，檢察官彭郁清到庭執行職務。　
中　　華　　民　　國　　111 　年　　7 　　月　　25　　日
                  刑事第三庭  法　官　許文棋
以上正本證明與原本無異。
如不服本判決應於收受判決後20日內向本院提出上訴書狀，並應
敘述具體理由。其未敘述上訴理由者，應於上訴期間屆滿後20日
內向本院補提理由書( 均須按他造當事人之人數附繕本) 「切勿
逕送上級法院」。告訴人或被害人如對本判決不服者，應具備理
由請求檢察官上訴，其上訴期間之計算係以檢察官收受判決正本
之日期為準。　　
 　　　　　　　               書記官　陳彥宏
中　　華　　民　　國　　111 　年　　7 　　月　　27　　日
附錄本案論罪科刑法條：
中華民國刑法第30條
幫助他人實行犯罪行為者，為幫助犯。雖他人不知幫助之情者，
亦同。
幫助犯之處罰，得按正犯之刑減輕之。
中華民國刑法第339條
意圖為自己或第三人不法之所有，以詐術使人將本人或第三人之
物交付者，處 5 年以下有期徒刑、拘役或科或併科 50 萬元以
下罰金。
以前項方法得財產上不法之利益或使第三人得之者，亦同。
前二項之未遂犯罰之。